臺灣高等法院臺南分院刑事判決　　　　　　　　九十三年度上訴字第三五○號　Ａ
　　　上　訴　人
　　　即　被　告　乙　○　○
右上訴人即被告因偽造文書等案件，不服臺灣臺南地方法院九十二年度訴緝字第一○
○號中華民國九十三年四月一日第一審判決（起訴案號：臺灣臺南地方法院檢察署九
十二年度偵字第二五七號），提起上訴，本院判決如左：
      主      文
上訴駁回。
      事      實
一、乙○○前於民國（下同）八十七年間因竊盜、違反槍砲彈藥刀械管制條例案件，
    經法院分別判處有期徒刑四月、六月，二案定應執行刑為有期徒刑九月確定，並
    於八十八年八月七日縮刑期滿執行完畢。猶不知悔改，明知其所持有之九十一年
    五至六月份、發票號碼ＮＲ00000000號統一發票一張（來源不明），係
    經不詳姓名者假造號碼變造成中第四獎之統一發票，竟基於行使變造私文書及意
    圖為自己不法所有之犯意，於九十一年九月十一日下午三時十分許，持該張變造
    之統一發票，至臺南市○○路○段九四號彰化銀行西台南分行兌領新臺幣（下同
    ）四千元之之獎金而加以行使，欲以此詐術使該銀行承辦人員何柳枝陷於錯誤而
    交付該筆款項，足以生損害於公眾共享之國庫財政利益、財政部對於統一發票兌
    獎事宜管理之公信力及彰化銀行西台南分行，惟該銀行承辦人員何柳枝收受發票
    後查覺有異，旋致電向原開立發票單位查詢，確認係屬變造，即報警處理，乙○
    ○因而為巡邏員警當場查獲，致未詐得該中金額，並扣得上開變造之統一發票
    一張。
二、案經臺南市警察局第四分局報請臺灣臺南地方法院檢察署檢察官偵查起訴。
      理      由
一、訊據上訴人即被告乙○○（下稱被告）固於本院準備程序時坦承有於上開時、地
    持該統一發票兌領獎金之事實，惟矢口否認有何犯行，辯稱：該發票係伊於臨安
    路、文賢路、成功路口統一超商買完生活綠茶一罐後，在該超商門口前拾獲，伊
    向該超商店員索取該月中獎號碼核對後得知中獎，就至銀行領取，伊不知該發票
    係變造云云。
二、經查：
  (一)扣案之上開統一發票，經財政部印刷廠鑑定結果，係屬中段發票底紋圖騰、與上
    、下段底紋圖騰之油墨反映明顯不同，有重覆印製跡象，且印紋覆蓋發票上方收
    銀機統一發票（收執聯）部分字樣，其印刷與真品不同，鑑定結果認發票底紋圖
    騰、號碼經變造處理，有財政部印刷廠九十一年十月二十九日財印政字第○九一
    ○○○二○二一號函文一件附卷可稽（見偵查卷第二頁、第三頁），足見扣案之
    上開統一發票確係經過變造無訛。
  (二)被告所指稱位於臨安路、文賢路、成功路交叉口之超商，經原審命警查證繪製現
    場圖，由被告指認結果，確認該超商係統一超商森榮門市，而該超商於九十一年
    九月十一日八時至十八時許，係由店長甲○○在店內上班售貨，當時並未售出被
    告所稱之「生活綠茶」，且至九十一年九月十一日，該超商因九十一年五、六月
    份之統一發票中單早被顧客索取一空，已不再提供九十一年五、六月份之統一
    發票中獎單，當日亦無顧客索取九十一年五、六月份之統一發票中單等情，業
    經證人甲○○證述綦詳（見原審訴字卷第三四頁至第三五頁），並有該超商九十
    一年九月十一日下午售出貨物之統一發票存根聯影本在卷足憑（見原審訴字卷第
    三六頁至第三九頁），足見被告辯稱：扣案之統一發票係伊至該超商購買生活綠
    茶後，在該超商門前拾獲，經其向超商索取中獎單後得知中獎云云，顯與事實不
    符，不足採信。參以被告於偵查中先供稱：「我進去超商買藍色原子筆一支及生
    活綠茶一罐，向櫃檯二位小姐討一張九十一年五、六月份之統一發票中獎單」（
    見偵查卷第一三頁反面）；嗣於原審審理中則供稱：「我是向男店員買生活綠茶
    ，除了買飲料，未買其他東西」（見原審訴緝卷第二○頁、第六六頁、第六七頁
    ），就其如何得知該發票中獎之緣由，前後所供出入甚大，齟齬不一，益見被告
    上開辯解如何取（拾）得該統一發票，應係臨訟杜撰之詞，要難採信。矧原審於
    準備程序時諭知引用證人甲○○警訊之證述、暨上開統一超商森榮門市附近現場
    圖暨九十一年九月十一日下午之售貨統一發票存根聯等為證據，被告就此均表示
    無意見，自均得為證據。又證人甲○○已於警訊時陳明該森榮門市有錄影監視，
    監視錄影帶保存期限約一週左右，九十一年九月十一日當日之錄影帶已經重複使
    用未保存等情（見原審訴字卷第三四頁背面）自無從採證，被告於本院竟再請求
    調閱上開錄影帶，並無可採。
  (三)又經原審命警繪製被告所指拾獲該發票之該超商門口與附近銀行、彰化銀行西台
    南分行間相關位置、距離之現場圖（見原審訴字卷第三二頁），顯示該超商對面
    位於文賢路上之銀行係「臺北銀行」，並非被告所稱之「第一銀行」；且依警卷
    所附九十一年五月至六月之統一發票中號碼單影本之「領獎注意事項」欄所載
    ，四、五、六獎可向第一銀行、臺北銀行領取，被告辯稱：該超商對面之第一銀
    行無法兌領四獎獎金云云，尚不足採。倘被告確係在該超商門前拾獲上開統一發
    票，經核對中單始得知中獎，如其所言，衡情應至該超商對面之臺北銀行領取
    ，豈有捨近求遠，繞行至距離該超商約有八、九百公尺之彰化銀行西台南分行兌
    之理？且上開扣案之統一發票，苟係他人變造，自係意圖矇混詐領獎金之用，
    衡諸通常社會生活經驗，豈有任意丟棄路旁供人撿拾之可能？又當日被告係與另
    一男子同行兌換，而該男子於巡邏員盤查時，以須回車上拿證件為由，先行離開
    現場，業經證人何柳枝、王旭崇警員於原審審理時結證在卷（見原審訴字卷第七
    ○、二四頁），然被告於原審卻稱係伊獨自一人進入彰化銀行西台南分行兌獎，
    該名男性友人則在外面車上等候云云（見原審訴緝卷第二二頁），凡此均足證被
    告所辯變造統一發票之事渠不知情，不足採信。
  (四)綜上所陳，被告所辯其拾得上開變造統一發票及兌獎經過，均與社會常情及本院
    查證之事實不符，倘非其取得該發票之來源可疑，實無刻意隱瞞發票來源謊稱係
    其拾獲之必要，足見被告顯係為掩飾其兌領變造統一發票之犯行，始做前揭顯與
    事實不符之供述，其理應知悉該統一發票係經不詳姓名之第三人所變造。又本件
    並無積極證據足以證明該發票係經被告自己變造後持向銀行兌領獎金，故應認上
    開統一發票係經不詳姓名之第三人變造後，交付被告兌換獎金，被告對於上開統
    一發票業經變造之事實，應係知情。本案事證已臻明確，被告之犯行洵堪認定，
    應予依法論科。
三、按統一發票係營業人銷售貨物或勞務予買受人之憑證，屬於私文書之一種；統一
    發票給獎辦法，係為鼓勵買受人向營業人索取統一發票以免漏稅而設。是統一發
    票並不因事後公佈中獎得依給獎辦法兌領獎金之偶然事實，變易其私文書之性質
    。是被告持經變造之統一發票，向銀行兌領欲詐騙獎金被發覺致未得逞之行為，
    係犯刑法第二百十六條行使第二百十條之變造私文書罪，及同法第三百三十九條
    第三項、第一項之詐欺取財未遂罪。又被告所犯上開行使變造私文書、詐欺取財
    未遂二罪間，有方法結果之牽連關係，為牽連犯，應從一重之行使變造私文書罪
    處斷。另被告有如事實欄所載之前案科刑及執行紀錄，有臺灣高等法院被告全國
    前案紀錄表可按，其受有期徒刑之執行完畢，五年以內再犯有期徒刑以上之罪，
    為累犯，應依法加重其刑。又被告已著手於詐欺罪行為之實行而不遂，為未遂犯
    ，此部分犯行，爰依刑法第二十六條前段規定，減輕其刑。又公訴人於起訴書之
    犯罪事實欄已敘明被告有行使變造統一發票，持向銀行兌領詐騙獎金之行為，僅
    於證據並所犯法條欄內漏未論列刑法第三百三十九條第三項、第一項之詐欺取財
    未遂罪名，應認被告所為此部分詐欺取財未遂犯行，業經公訴人起訴，而為本件
    起訴範圍之一部分，且於本件審理程序進行中，被告就其向銀行兌領獎金之詐欺
    取財犯行部分，已於原審為充分之辯論，並未有礙於被告訴訟基本權所保障之防
    禦權，是本院就被告持變造統一發票向銀行兌領獎金未遂之詐欺取財未遂犯行，
    自得一併審理。至本件公訴人並未論告被告變造私文書之犯行，而犯罪事實欄雖
    記載係被告變造上開統一發票，然依卷內證據資料，並無積極證據足以證明被告
    確有變造上開統一發票之犯行，已如前述，此部分本應諭知無罪，因公訴人以與
    上開有罪部分一併起訴，爰本於審判上不可分之原則，不另諭知無罪，附此敘明
    。
四、原審以被告事證已臻明確，因予適用刑法第二百十六條、第二百十條、第三百三
    十九條第三項、第一項、第五十五條、第四十七條、第二十六條前段，罰金罰鍰
    提高標準條第一條前段，審酌被告明知扣案之上開統一發票係經不詳姓名之人變
    造，仍持向銀行詐領獎金，侵害國庫對於核發統一發票獎金之正確性，所生危害
    重大；惟其行使變造統一發票並未詐得財物，尚未對國庫造成損害；並審酌蒞庭
    檢察官具體求處之刑度及犯後飾詞狡辯、不知悔改之犯罪後態度等一切情狀，量
    處有期徒刑七月，以資懲儆。核其認事用法俱無不合，量刑亦稱妥適。被告上訴
    意旨猶執陳詞，空言指摘原判決違誤不當，請求撤銷原判決，並無可取，為無理
    由，應予駁回。至扣案如附表所示之統一發票一張，業經被告持以向彰化銀行西
    台南分行兌領獎金，即非屬被告所有，爰不予宣告沒收。
五、本件被告經合法傳喚，無正當理由不到庭，爰不待其陳述逕行判決。
據上論斷，應依刑事訴訟法第三百六十八條、第三百七十一條，判決如主文。
本案經檢察官曾銘芳到庭執行職務。
中    華    民    國      九十三      年      九      月        八      日
                                  臺灣高等法院臺南分院刑事第二庭
                                      審判長法官  葉    居    正
                        法官  林    勝    木
                                            法官  莊    俊    華
右正本證明與原本無異。
如不服本判決，應於判決送達後十日內向本院提出上訴狀，其未敘述理由者並應於提
出上訴狀後十日內向本院補提理由書（應附繕本)。
                                      法院書記官  廖    明    娟
中    華    民    國      九十三      年      九      月        九      日
附錄法條：
刑法第二百一十條：
偽造、變造私文書，足以生損害於公眾或他人者，處五年以下有期徒刑。
刑法第二百一十六條：
行使第二百十條至第二百十五條之文書者，依偽造、變造文書或登載不實事項或使登
載不實事項之規定處斷。
中華民國刑法第三百三十九條：
意圖為自己或第三人不法之所有，以詐術使人將本人或第三人之物交付者，處五年以
下有期徒刑、拘役或科或併科一千元以下罰金。
以前項方法得財產上不法之利益或使第三人得之者，亦同。
前二項之未遂犯罰之。
